臺灣高等法院刑事判決　　　　　　　　　　　　　九十一年度上易字第三五二號
　　上　訴　人　臺灣臺北地方法院檢察署檢察官
　　被　　　告　乙○○　男三十.
右上訴人因被告竊盜案件，不服臺灣臺北地方法院九十一年度易字第一０二三號，中
華民國九十一年十月三日第一審判決（起訴案號：臺灣臺北地方法院檢察署九十一年
度偵字第一三三五六號；移送併辦案號：九十一年度偵字第二二三九八號）提起上訴
，本院判決如左：
    主  文
原判決撤銷。
乙○○行使偽造私文書，足以生損害於他人，處有期徒刑陸月，如易科罰金以佰元
折算壹日。
民國九十一年四月二十日「機車買入登記卡」上偽造之「戊○○」指印一枚，及民國
九十一年四月二十日「車輛買賣合約書」內偽造之「戊○○」署名一枚，均沒收。
    事  實
一、乙○○意圖為自己不法之所有，並基於概括之犯意，先於民國（下同）九十一年
    四月二十日上午，在臺北市○○○路○段與龍江街口，竊取丁○○所有而交其父
    戊○○騎用之車牌號碼ＧＤＤ—八八九號一九九五年份山葉一二五西西機車一輛
    ，內有丁○○之機車行車執照及戊○○之駕駛執照各一枚；得手後，於同日中午
    十二時四十分至台北市市○○道○段五十七號佳益機車行，與老板娘林吳麗美議
    定，以新臺幣（下同）一萬二千元之價格，將前開機車出售予佳益機車行，並在
    佳益機車行買入日期九十一年四月二十日之「機車買入登記卡」上出售人簽章欄
    偽造「戊○○」之指印一枚，以偽造戊○○名義同意將ＧＤＤ—八八九號機車出
    售予佳益機車行之「機車買入登記卡」私文書一紙；同時又在九十一年四月二十
    日車輛買賣合約書內出賣人欄偽簽「戊○○」之署名一枚，以偽造戊○○名義，
    將前述機車以一萬二千元之價格，出售予佳益機車行之車輛買賣契約私文書一紙
    ；旋即均持之行使，將該二紙偽造之私文書交付佳益機車行老板娘林吳麗美，並
    取得林吳麗美交付之部分價金六千元，其餘價金則約定於辦理機車過戶登記後給
    付。乙○○復於九十一年四月二十四日凌晨零時許，行經臺北市○○區○○街五
    十七號前，見張黃秀鳳所有平日供丙○○使用之車牌號碼ＢＢＶ—八三號一九
    九九年份山葉八二西西機車鑰匙未取下，竟又意圖為自己不法之所有，承前竊盜
    之概括犯意，竊取該機車一輛，得手後據為己用；嗣於同日三時五十分許，騎乘
    該部機車行經臺北市○○區○○路三五巷十六號前，遇警臨檢查獲乙○○竊取
    ＢＢＶ—八三號機車之行為。其後又因佳益機車行老板娘林吳麗美發現乙○○
    出售ＧＤＤ—八八九號機車時提供之機車行車執照為丁○○名義，與另提供之戊○○名義駕駛執照兩者並不相符，在監理所無法辦理過戶，多次通知補送丁○○
    名義之駕駛執照，乙○○均未置理，林吳麗美因之心中起疑，請警界朋友查證發
    現係他人失竊之機車，而報警查獲乙○○竊取ＧＤＤ—八八九號機車之情事。
二、案經臺北市政府警察局中山分局報告臺灣臺北地方法院檢察署檢察官偵查起訴及
    台北市政府警察局松山分局報請同署檢察官移送併辦。
    理  由
一、訊據被告乙○○雖坦承在佳益機車行九十一年四月二十日「機車買入登記卡」上
    出售人簽章欄偽造「戊○○」之指印一枚，復在九十一年四月二十日「車輛買賣
    合約書」內偽造之「戊○○」署名一枚，另又曾於九十一年四月二十四日凌晨零
    時許，在臺北市○○區○○街五十七號前，竊取車牌號碼ＢＢＶ—八三號一九
    九九年份山葉八二西西機車一輛，但矢口否認有竊取ＧＤＤ—八八九號機車之犯
    行，辯稱：伊有貼買賣舊機車的廣告，有人說他機車要賣，他自稱是謝先生，說
    那是他的車子云云。惟查：
  (一)車牌號碼ＧＤＤ—八八九號一九九五年份山葉一二五西西機車，原係被害人丁○○所有而交其父戊○○騎用，於九十一年四月二十日上午七時許，經戊○○停放
    在臺北市○○○路○段與龍江街口，至地下室工作，嗣於完工離開地下室時發現
    失竊等情，業據被害人丁○○、戊○○於警訊及本院審理中指述甚詳（見九十一
    年度偵字第二００八八號卷第十一頁至第十三頁、本院卷訊問筆錄），並有臺北
    市政府警察局松山分局車輛尋獲電腦輸入單、贓物認領保管收據、車輛竊盜車牌
    失竊資料個別查詢報表- 查詢車輛認可資料各一紙在卷可稽（見九十一年度偵字
    第二００八八號卷第十五頁至第十八頁）。次查，被告於ＧＤＤ—八八九號機車
    失竊之同日中午十二時四十分，即將該機車送至台北市市○○道○段五十七號佳
    益機車行，並提出丁○○之機車行車執照及戊○○之駕駛執照，假冒係車主之子
    戊○○名義，與老板娘林吳麗美議定，以一萬二千元之價格，將前開機車出售予
    佳益機車行；嗣因佳益機車行老板娘林吳麗美發現乙○○出售機車時提供之機車
    行車執照為丁○○名義，與另提供之戊○○名義駕駛執照兩者並不相符，在監理
    所無法辦理過戶，多次通知補送丁○○名義之駕駛執照，乙○○均未置理，林吳
    麗美因之心中起疑，請警界朋友查證發現係他人失竊之機車，始發現係發現他人
    失竊之機車等情，則據證人即佳益機車行老板甲○○、老板娘林吳麗美於警訊及
    本院調查中到庭供證明確（見九十一年度偵字第二００八八號卷第七頁至第十頁
    ，本院九十一年十一月十四日訊問筆錄）。被告雖另辯稱：伊有貼買賣舊機車的
    廣告，有人說他機車要賣，他自稱是謝先生，說那是他的車子等語。然據機車所
    有人丁○○及使用人戊○○到庭結證，均否認有出售ＧＤＤ—八八九號機車情事
    。況被告於警訊中陳述：因為戊○○拿他的駕照及他父親的行照給我云云（見九
    十一年度偵字第二００八八號卷第四頁背面）；所供述據機車所有人與使用人之
    父子關係，恰與實情相反；所供述出售機車時竟須同時交付出賣人機車駕照予買
    受人，亦與常理有違。此部分被告之辯解，顯係因見機內有丁○○之行車執照及
    戊○○之駕駛執而臨訟編撰，其辯解自不足採。再查，本件ＧＤＤ—八八九號山
    葉機車，自被害人戊○○於九十一年四月二十日上午七時許停放在臺北市○○○
    路○段與龍江街口，至被告於同日中午十二時四十分至台北市市○○道○段五十
    七號販賣予佳益機車行，其間僅有短短四、五小時之時間，並不足夠經由刊登廣
    告媒介買賣；衡諸常情判斷，該機車應係被告於九十一年四月二十日上午在臺北
    市○○○路○段與龍江街口竊得，而非於該時間向他人購入，應可認定。
  (二)被告於前揭時地，在佳益機車行買入日期九十一年四月二十日之「機車買入登記
    卡」上出售人簽章欄偽造「戊○○」之指印一枚，以偽造戊○○名義同意將ＧＤ
    Ｄ—八八九號機車出售予佳益機車行之「機車買入登記卡」私文書一紙；同時又
    在九十一年四月二十日車輛買賣合約書內出賣人欄偽簽「戊○○」之署名一枚，
    以偽造戊○○名義，將前述機車以一萬二千元之價格，出售予佳益機車行之車輛
    買賣契約私文書一紙，旋即均持之行使，將該二紙偽造之私文書交付佳益機車行
    老板娘林吳麗美，並取得林吳麗美交付之部分價金六千元，其餘價金則約定於辦
    理機車過戶登記後給付之事實，另據被告供陳甚詳，核與證人林吳麗美指證之情
    節相符，並有偽造之「機車買入登記卡」一紙附在九十一年度偵字第二００八八
    號卷第十三頁後，及偽造之「車輛買賣契約」一紙附在本院卷可參，此部分被告
    之自白核與事實相符，應屬可信。
  (三)被告又於九十一年四月二十四日凌晨零時許，在臺北市○○區○○街五十七號前
    ，利用張黃秀鳳所有平日供丙○○使用之車牌號碼ＢＢＶ—八三號一九九九年
    份山葉八二西西機車鑰匙未取下之機會，竊取該機車一輛之事實，亦據被告坦承
    不諱，核與被害人丙○○之指訴情節相符，並有贓物認領保管收據一紙、臺北市
    政府警察局中山分局車輛協尋電腦輸入單、車輛車牌失竊作業-查獲車輛認可資
    料各一紙在卷可參（見九十一年度偵字第一三三五六號卷第九頁、第十五頁、第
    十九頁），被告此部分自白亦與事實相符，同屬可信。
  (四)本案事證明確，被告犯行均堪認定，應依法論科。
二、核被告乙○○所為，竊取機車部分係犯刑法第三百二十條第一項之竊盜罪。在「
    機車買入登記卡」上出售人簽章欄偽造「戊○○」之指印，及偽造戊○○名義之
    車輛買賣契約後持交佳益機車行部分係犯刑法第第二百十六條、第二百十條之行
    使偽造私文書罪。被告偽造「戊○○」之指印一枚、「戊○○」之署名一枚，為
    偽造私文書之部分行為，不另論罪；被告偽造私文書後復持之行使，其低度之偽
    造行為被高度之行使行為吸收，僅論以高度之行使罪；被告以一行為同時行使二
    偽造之私文書，侵犯同一人之同種法益，為想像競合犯，僅論以一行使偽造私文
    書罪。被告先後二次竊盜犯行，其時間緊接，所犯為構成要件相同之罪，顯係基
    於概括之犯意為之，應依連續犯之規定論以一罪，並加重其刑。被告所犯竊盜罪
    與行使偽造私文書罪間，有方法結果之牽連關係，應從重依行使偽造私文罪論處
    。又查，被告竊取ＧＤＤ—八八九號機車及行使偽造私文書部分雖未經檢察官起
    訴，然被告竊取ＧＤＤ—八八九號機車與已起訴之竊取ＢＢＶ—八三號機車部
    分，有連續犯之關係，屬裁判上之一罪；被告行使偽造私文書部分與竊盜罪，有
    方法結果之牽連關係，亦屬裁判之一罪，均為起訴效力所及，本院自得併予審判
    ，附此敘明。
三、原審據以論罪科刑，固非無見。惟未及就被告竊取ＧＤＤ—八八九號機車及行使
    偽造私文書罪部分併予審判，尚有未洽。公訴人之上訴意旨執以指摘原判決不當
    ，為有理由，應由本院將原判決撤銷改判。爰審酌被告犯罪之動機目的在謀取不
    法財物，其行為之手段，犯罪之次數，所得之財物，對被害人造成之損害，及犯
    罪後尚對部分犯行飾詞卸責未見悔意等一切情狀，量處如主文所示之刑，並諭知
    易科罰金之折算標準。九十一年四月二十日「機車買入登記卡」上偽造之「戊○○」指印一枚，及九十一年四月二十日「車輛買賣合約書」內偽造之「戊○○」
    署名一枚，均應依刑法第二百十九條之規定宣告沒收。
據上論斷，應依刑事訴訟法第三百六十九條第一項前段、第三百六十四條、第二百九
十九條第一項前段，刑法第五十六條、第三百二十條第一項、第二百十六條、第二百
十條、第五十五條、第四十一條第一項、第二百十九條，罰金罰鍰提高標準條例第一
條前段，判決如主文。
本案經檢察官田炳麟到庭執行職務。
中      華      民      國    九十一    年     十二     月      五      日
                              臺灣高等法院刑事第十二庭
                                  審判長法  官   劉  景  星
                                        法  官   陳  志  洋
                                        法  官   陳  博  志
右正本證明與原本無異。
如不服本判決應於收受送達後十日內向本院提出上訴書狀，其未敘述上訴之理由者並
得於提起上訴後十日內向本院補提理由書（均須按他造當事人之人數附繕本）。
                                        書記官   陳  嘉  文
中      華      民      國    九十一    年   十二       月      九      日
附錄  本判決論罪科刑法條：
刑法第二百一十條
偽造、變造私文書，足以生損害於公眾或他人者，處五年以下有期徒刑。
刑法第二百一十六條
行使第二百十條至第二百十五條之文書者，依偽造、變造文書或登載不實事項或使登
載不實事項之規定處斷。
刑法第三百二十條
意圖為自己或第三人不法之所有，而竊取他人之動產者，為竊盜罪，處五年以下有期
徒刑、拘役或五百元以下罰金。
意圖為自己或第三人不法之利益，而竊佔他人之不動產者，依前項之規定處斷。
前二項之未遂犯罰之。
